【裁判字號】    89,上易,1674
【裁判日期】    900130
【裁判案由】    詐欺
【裁判全文】
臺灣高等法院高雄分院刑事判決                  八十九年度上易字第一六七四號
    上  訴  人    台灣屏東地方法院檢察署檢察官
    上訴人即被告  己○○
    選任辯護人    吳建勛  律師
    被      告    辛○○
    選任辯護人    蘇精哲  律師
右上訴人因被告等詐欺案件，不服臺灣屏東地方法院八十九年度易字第二三號中華民
國八十九年八月二十三日第一審判決（起訴案號：臺灣屏東地方法院檢察署八十八年
度偵字第四六七三號、偵緝字第三五三號），提起上訴，本院判決如左：
     主  文
原判決關於己○○部分撤銷。
己○○連續意圖為自己不法之所有，以詐術使人將本人之物交付，處有期徒刑壹年肆
月。
其他上訴駁回。
     事  實
一、己○○曾有恐嚇、竊盜、違反麻醉藥品管理條例等前科，分經臺灣臺南地方法院
    、臺灣高等法院花蓮分院判決確定，經定其應執行刑四年，應於九十一年九月六
    日執行完畢，猶不知悔改，明知已欠缺付款能力，仍意圖為自己不法之所有，基
    於概括犯意，連續自民國八十八年三月間起至同年六月間止，先後多次至屏東縣
    內埔鄉、萬巒鄉、竹田鄉等地向丙○○、丁○○、戊○○、乙○○、庚○○等人
    佯稱欲購買檳榔，並先給付部分貨款以獲取信任，使丙○○等人不疑有他，陸陸
    續續寄交檳榔至高雄縣岡山鎮○○路五三二號予己○○，其中(一)丙○○寄交之檳
    榔價值新台幣（下同）七十九萬二千九百十元，己○○交付以他人為發票人之支
    票四紙，面額共五十二萬零五百元。(二)丁○○寄交檳榔九十二萬二千零四十元，
    己○○交付以他人為發票人之支票三紙，面額共三十九萬九千元。(三)戊○○寄交
    檳榔七十萬九千一百五十五元，己○○交付以他人為發票人之支票三紙，面額共
    五十一萬三千五百元。(四)乙○○寄交檳榔二十九萬八千六百七十一元，己○○交
    付他人為發票人之支票一張，面額為二十萬元。(五)庚○○寄交檳榔一百零一萬五
    千六百元，己○○亦交付以他人為發票人之支票三紙，面額共六十二萬六千元。
    詎前開支票屆期提示後均遭退票，且其餘未以支票擔保之貨款亦不獲付款，嗣丙○○等人循線追討時，己○○均避不見面，至此丙○○等人始知受騙。
二、案經丙○○、丁○○、戊○○、乙○○告訴臺灣屏東地方法院檢察署檢察官偵查
    起訴。
     理  由
甲、被告己○○部分：
一、訊據被告己○○固坦承上揭向告訴人丙○○、丁○○、戊○○、乙○○及被害人
    庚○○等人購買檳榔未付價金及所交付之支票均退票等事實，惟矢口否認有詐欺
    之犯行，辯稱：其因週轉有問題，向地下錢莊借錢，導致連利息都無法還，所以
    沒有錢給丙○○等人，其向丁○○等人購買的檳榔都有賣出去，賣得的錢一部分
    還錢莊利息，一部分付買檳榔的錢，還有雇請小姐及付房租，其付款的支票是從
    客戶那裡拿的，並不知道會跳票，而且其曾匯款予丁○○及戊○○云云。惟查被
    告詐欺之犯罪事實，業據告訴人丙○○、丁○○、戊○○及乙○○等人及被害人
    庚○○於偵訊、原審法院及本院審理中指訴綦詳，參諸被告亦自承於八十七年間
    即開始向地下錢莊借三十萬元，清償剩下二十餘萬元，約至八十八年三月間起即
    付不出利息等語，顯見被告當時已欠缺付款能力，卻仍自八十八年三月間開始大
    量進購檳榔，再者，由被告所購入之檳榔總價為三百餘萬元，且被告亦坦承所購
    買之檳榔均已售出，然僅支付其中約十四萬元予戊○○、支付約九萬五千元予丁○○，餘均未付款，又所交付之支票竟無一兌現，並於告訴人等追討時仍拒絕支
    付，顯見其購買之初即有為自己不法所有之意圖及詐欺之故意甚明。此外，復有
    支票、退票理由單、估價單及請款單等影本附卷可稽，事證明確，被告犯行足堪
    認定。
二、核被告所為，係犯刑法第三百三十九條第一項之詐欺取財罪。被告多次詐欺犯行
    ，時間緊接，方法相同，觸犯構成要作相同之罪名，顯係基於概括犯意為之，依
    連續犯規定論以一罪，並依法加重其刑。甲訴人雖僅就被告詐欺丙○○、丁○○
    、戊○○及乙○○部分之犯行提起甲訴，然檢察官就犯罪事實一部起訴者，其效
    力及於全部，本件被告詐欺庚○○部分之犯罪事實，與前揭論罪科刑部分，有連
    續犯之關係，已如前述，本院自應就屬裁判上一罪之部分，一併加以裁判。
三、原審予以論科刑，固非無見，惟本件所犯如事實欄所載前開罪名經定其應執行為
    四年，應至九十一年九月六日始執行完畢，有臺灣屏東地方法院檢察署刑案資料
    查註紀錄表及執行指揮書各一份在卷可參，從而其並非累犯，原審認係累犯，尚
    有未洽。被告上訴意旨否認犯罪，及甲訴人上訴意旨認原判決量刑過輕，雖均無
    理由，惟原判決既有可議之處，應由本院予以撤銷改判。爰審酌被告已有多次前
    科，其所詐得金額不在少數，及犯後飾詞狡辯，毫無悔意之態度，且未賠償告訴
    人之損害等一切情狀，量處如主文所示之刑，以資儆懲。
乙、被告辛○○部分：
一、甲訴意旨略以：辛○○係介紹己○○向丁○○、戊○○、乙○○購買檳榔之人，
    竟與己○○基於詐欺之概括犯意聯絡，由辛○○向丁○○等三人保證稱「己○○
    沒有問題，如有差錯，伊本人負責」云云，嗣丁○○等三人復質疑己○○之付款
    方式不可靠，辛○○竟向渠等稱「沒有問題，繼續寄檳榔」云云，使丁○○等三
    人陷於錯誤，繼續寄交檳榔與己○○，因認辛○○涉有詐欺罪嫌，與己○○皆為
    共同正犯。
二、本件甲訴人認被告辛○○涉有詐欺犯行，係以告訴人等之指訴及卷附支票、退票
    單、估價單及請款單等資為論據。訊據被告辛○○則堅決否認其事，辯稱：因己○○自八十七年八月中旬起即以現金方式向其零星購買檳榔，一直銀貨兩訖，嗣
    於八十八年五月間，因檳榔產季關係，嘉義地區係每年八月至隔年五月，屏東地
    區則自每年五月起至八、九月止，故於己○○向其詢問有無認識屏東地區檳榔商
    ，以確保貨源不中斷時，其基於客戶要求，及同業間相互介紹客戶之習慣，始以
    電話向告訴人等表示己○○有意購買檳榔，然其從未親自帶己○○去告訴人等家
    中，亦未曾保證己○○絕對無問題，其只是向告訴人等人說如果沒問題，就繼續
    跟己○○往來，且告訴人與己○○間所有之買賣、交貨情況，均由他們自行聯絡
    ，其完全不知情，其只有介紹而已，其他交易及付款均是他們自己去談等語。
三、按犯罪事實應依證據認定之，無證據不得推定其犯罪事實。不能證明被告犯罪者
    ，應諭知無罪之判決。刑事訴訟法第一百五十四條、第三百零一條第一項分別定
    有明文。又告訴人之告訴，係以使被告受刑事訴追為目的，是其陳述是否與事實
    相符，仍應調查其他證據以資認定。最高法院五十二年台上字第一三○○號判例
    可資參照。再按刑法第三百三十九條第一項詐欺罪之成立，以意圖為自己或第三
    人不法所有，以詐術使人將本人或第三人之物交付為要件。經查：本案被告辛○○固有介紹同案被告己○○向告訴人等四人購買檳榔，惟辛○○究有無向告訴人
    施用詐術，「保證」己○○之資力，致使告訴人等陷於錯誤，而寄交大量檳榔予
    己○○，告訴人等對此雖指訴歷歷，然被告已堅詞否認，參諸檳榔業者相互介紹
    購買檳榔，乃源於臺灣南北檳榔產期不同，為保貨源不虞匱乏而衍生之習慣，且
    被告辛○○除介紹己○○外，另介紹蔡宗源、鄭雲南及柯文慶等人向告訴人購買
    檳榔，而依蔡宗源等三名證人到庭所結證：介紹人並未從中獲取佣金，亦不負保
    證責任等語，是被告辛○○既未向告訴人等擔保其他證人之付款能力，豈有特別
    為己○○而向告訴人等保證之理，告訴人等前開指訴顯有疑義。再者，依卷附被
    告辛○○所提出之支票及退票理由單各三紙觀之，被告己○○尚積欠辛○○檳榔
    款三十九萬餘元，衡情，被告辛○○與己○○間既存有債權債務糾紛，被告辛○○更無理由為己○○不法之所有而向告訴人等施用詐術。況且同案被告己○○於
    審理時亦明白表示：辛○○先以電話跟告訴人等聯絡，其再親自去或打電話訂貨
    ，辛○○並沒有帶其去找戊○○等語，顯見被告辛○○確於介紹告訴人與己○○
    買賣後，即未再介入，被告辛○○前開所辯尚堪採信。且告訴人戊○○所聲請傳
    訊之證人林道宗於原審審理中供稱：其係於被告與戊○○泡茶時，有聽到被告向
    戊○○說己○○沒有問題，惟於本院調查中則稱：係其接到被告之電話時聽到被
    告說己○○沒有問題，前後供述顯然不一；而另一證人劉添濤雖證稱：被告曾表
    示己○○之信用不錯等語，惟被告在介紹己○○向戊○○購買檳榔之前，其本身
    業已與己○○來往多時，且當時己○○確有正常付款，業經被告及己○○陳明在
    卷，從而被告為上述陳述，乃基於其自身與己○○之往來經驗，尚難認其係特別
    為己○○保證之意思。依上所述，甲訴人所舉之證據尚無法證明被告辛○○與己○○間有何詐欺之犯意聯絡及行為分擔，此外，復查無積極證據足認被告辛○○
    有甲訴意旨所指之犯行，足認被告有上述犯行，因此原審以不能證明被告犯罪而
    諭知無罪之判決，核無不合，檢察官循告訴人之請求提求本件上訴，仍執前詞認
    原判決諭知無罪為不當，請求撤銷改判，並無理由，應予駁回。
據上論結，應依刑事訴訟法第三百六十八條、第三百六十九條第一項前段、第三百六
十四條、第二百九十九條第一項前段、刑法第五十六條、第三百三十九條第一項、罰
金罰鍰提高標準條例第一條前段，判決如主文。
本案經檢察官陳惠珠到庭執行職務。
中      華      民      國    九十      年      一      月      三十    日
                              臺灣高等法院高雄分院刑事第七庭
                                  審判長法官  王光照
                                        法官  黃壽燕
                                        法官  黃仁松
右正本證明與原本無異。
不得上訴。
                                      書記官  郭蘭蕙
中      華      民      國    九十      年      二      月       一     日
附錄：本判決論罪科刑法條：
刑法第三百三十九條第一項
意圖為自己或第三人不法之所有，以詐術使人將本人或第三人之物交付者，處五年以
下有期徒刑、拘役或科或併科一千元以下罰金。
                                                                Ａ


司法院資訊處製作；財團法人民間司法改革基金會備份。
